臺灣臺北地方法院刑事判決　　　　　　　 96年度重訴字第5號
公　訴　人　臺灣臺北地方法院檢察署檢察官
被　　　告　丙○○
　　　　　　乙○○
　　　　　　　　　　　之3
上列被告因商業會計法等案件，經檢察官追加起訴（95年度偵緝
字第1472、1495號），本院判決如下：
    主  文
本件公訴不受理。
    理  由
一、追加起訴意旨略以：一丙○○依其已成年之社會經驗，應有
    相當智識程度，對於應他人之邀，擔任公司之名義負責人，
    係有不法之目的，可能幫助他人虛設公司、填載不實會計憑
    證而幫助他人逃漏稅捐乙情有所認識，竟貪圖蠅利，以每個
    月新臺幣（下同）一萬元之代價，同意自民國九十一年十一
    月二十一日起，擔任設址臺北市松山區○○○路○段一八八
    號十六樓之東局有限公司（下稱東局公司）名義負責人，為
    稅捐稽徵法之納稅義務人及商業會計法之商業負責人。嗣東
    局公司真實姓名年籍不詳之實際負責人明知東局公司並無實
    際進貨情形下，計取得國內不實進項發票三百六十八紙，金
    額計九千四百一十萬三千七百七十四元及國外進口報單一百
    二十一萬七千六百零七元，再以取得之不實發票之進項憑證
    ，做為外銷貨物冒領退稅額之進項來源，自九十一年八月至
    同年十二月，申報適用零稅率銷售額（出口金額）九千七百
    九十四萬九千九百十五元，以「假出口、真退稅」之方式，
    致稅捐機關陷於錯誤，退與東局公司稅款三百八十三萬三千
    九百十五元。另東局公司上開姓名年籍不詳之實際負責人明
    知東局公司與宮保王食品有限公司等營業人（下稱宮保王公
    司等營業人）間並無實際交易之事實，竟基於開立不實會計
    憑證統一發票及幫助他人逃漏稅捐之概括犯意，自九十一年
    七月起至九十二年四月止，開立不實之會計憑證統一發票六
    十九紙，金額合計三百九十六萬九千九百八十元與宮保王公
    司等營業人，以充作宮保王公司等營業人之進項憑證，嗣宮
    保王公司等營業人分別持十四紙不實發票，用以申報扣抵進
    項稅額三百萬五千九百十元，致宮保王公司等營業人以此不
    正當方法逃漏營業稅總額總計十五萬零二百九十七元，足以
    生損害於稅捐機關對稅務管理之正確性。二乙○○依其已成
    年之社會經驗，應有相當智識程度，對於應他人之邀，擔任
    公司名義負責人，係有不法之目的，可能幫助他人虛設公司
    、填載不實會計憑證而幫助他人逃漏稅捐乙情有所認識，竟
    貪圖蠅利，於九十一年底至九十二年初間，在臺北市○○○
    路某咖啡店內，以三萬元之代價，將身分證件影本交由姓名
    年籍不詳自稱「朱先生」之朱姓男子，同意自九十二年四月
    二十三日起，擔任設址臺北市○○區○○路二段一三五號二
    樓之名碟有限公司（下稱名碟公司）名義負責人，並簽署同
    意擔任該公司名義負責人之文件，為稅捐稽徵法之納稅義務
    人及商業會計法之商業負責人。嗣該姓名年籍不詳之「朱先
    生」明知名碟公司並無實際營業行為，且統一發票為商業會
    計法所謂之會計憑證，不得填製不實事項，竟仍連續開立不
    實統一發票與虛設行號之婕鴻實業有限公司（下稱婕鴻公司
    ）、東局有限公司（下稱東局公司）、福沅科技有限公司（
    下稱福沅公司）、恒超實業有限公司（下稱恒超公司）、藍
    廷企業有限公司（下稱藍廷公司）、仕羽企業有限公司（下
    稱士羽公司）、連倉科技有限公司（下稱連倉公司）、寶興
    科技有限公司（下稱寶興公司）、維碩企業有限公司（下稱
    維碩公司）、星鴻科技有限公司（下稱星鴻公司）等十間公
    司，作為進項憑證。因認被告丙○○、乙○○所為均涉犯修
    正前商業會計法第七十一條第一款之幫助填載不實會計憑證
    罪嫌；被告丙○○另涉犯刑法第三百三十九條第一項之幫助
    詐欺取財罪嫌、稅捐稽徵法第四十三條第一項之幫助逃漏稅
    捐罪嫌，與業經起訴之九十四年度偵字第二二三五二號被告
    陳華浩、張明蕙等人違反商業會計法等案件（本院九十五年
    度重訴字第六十六號），具有相牽連關係，爰依刑事訴訟法
    第二百六十五條第一項規定追加起訴等語。
二、按於第一審辯論終結前，得就與本案相牽連之犯罪或本罪之
    誣告罪，追加起訴，刑事訴訟法第二百六十五條第一項定有
    明文。故追加起訴，限於在第一審辯論終結以前始得為之，
    違反此項規定而追加起訴者，顯屬不合（最高法院二十六年
    度渝上字第一０五七號判例意旨參照）。又起訴之程序違背
    規定者，應諭知不受理之判決，並得不經言詞辯論為之，同
    法第三百零三條第一款、第三百零七條亦分別定有明文。
三、查本院九十五年度重訴字第六十六號被告陳華浩、張明蕙違
    反商業會計法（起訴案號：九十四年度偵字第二二三五二號
    ）案件，業於九十五年十二月二十二日判決在案，有上開判
    決一份附卷可稽，公訴人遲於九十六年一月九日始就與本案
    相牽連之犯罪追加起訴，此有臺灣臺北地方法院檢察署九十
    六年一月九日甲○大崑95偵緝1472字第1957號函所蓋本院收
    文戳日期可按，揆諸前開說明，其追加起訴之程序於法顯有
    未合，爰不經言詞辯論，逕諭知不受理之判決。
四、據上論斷，應依刑事訴訟法第三百零三條第一款、第三百零
    七條規定，判決如主文。
中　　華　　民　　國　　96　　年　　2 　　月　　12　　日
　　　　　　　　　刑事第十一庭  審判長法　官  劉方慈
                                      法  官  林庚棟
                                      法  官　鍾淑慧
以上正本證明與原本無異。
如不服本判決，應於判決送達後10日內，向本院提出上訴狀。
　　　　　　　　　　　　　　　　      書記官　劉英芬
中　　華　　民　　國　　96　　年　　2 　　月　　27　　日
